【裁判字號】    95,訴,797
【裁判日期】    951031
【裁判案由】    毒品危害防制條例
【裁判全文】
臺灣基隆地方法院刑事判決               95年度訴字第797號
公  訴  人  臺灣基隆地方法院檢察署檢察官
被      告  乙○○
                    （現另案於臺灣基隆監獄執行中）
上列被告因違反毒品危害防制條例案件，經檢察官提起公訴（95
年度毒偵字第409 號），被告就被訴事實為有罪之陳述，本院合
議庭裁定由受命法官獨任進行審判，經改依簡式審判程序審理後
判決如下：
    主  文
乙○○施用第一級毒品，累犯，處有期徒刑柒月。
    事  實
一、乙○○前因施用第二級毒品案件，經本院裁定送觀察、勒戒
    後，認無繼續施用毒品之傾向，由臺灣基隆地方法院檢察署
    檢察官於民國87年9 月5 日，以87年度偵緝字第94號為不起
    訴處分確定，並於同日執行完畢出所。又因施用第二級毒品
    案件，經本院裁定送觀察、勒戒後，認有繼續施用毒品之傾
    向，再經本院裁定送強制戒治（89年10月17日執行期滿），
    並於88年4 月14日，以88年度基簡字第217 號判決判處有期
    徒刑4 月確定。復因施用第二級毒品案件，經本院於89年9
    月11日，以89年度易字第390 號判決判處有期徒刑7 月確定
    。其接續執行上開二案件後，於90年9 月17日執行完畢。又
    因施用第一級毒品案件，經本院裁定送強制戒治（93年1 月
    9 日因毒品危害防制條例修正而報結），並於92年5 月30日
    ，以92年度訴字第206 號判決判處有期徒刑7 月確定，於93
    年8 月8 日執行完畢。再因竊盜案件，經臺灣士林地方法院
    於94年7 月7 日，以94年度易字第372 號判決判處有期徒刑
    7 月確定。另因施用第一級毒品案件，經本院於94年11月25
    日，以94年度訴字第946 號判決判處有期徒刑8 月，其不服
    該判決，向臺灣高等法院提起上訴，經該院於95年1 月12日
    ，以95年度上訴字第65號判決駁回其上訴確定。上開二案件
    嗣經臺灣高等法院於95年5 月30日，以95年度聲字第746 號
    裁定合併應執行有期徒刑1 年2 月確定（現執行中）。
二、乙○○猶未戒斷毒癮，復基於施用第一級毒品海洛因之犯意
    ，於94年12月21日上午某時，在基隆市○○區○○街129 巷
    34號住處，以將第一級毒品海洛因摻水注入注射針筒，再施
    打血管之方式，施用第一級毒品海洛因1 次。嗣其因騎乘車
    牌號碼GWS ─418 號贓車，於同日下午5 時10分許，在基隆
    市○○路100 號前，為警盤查時查獲，經其同意採尿送驗後
    始查悉上情。
三、案經基隆市警察局第三分局移送臺灣基隆地方法院檢察署檢
    察官偵查後起訴。
    理  由
壹、程序事項
    查本件被告乙○○所犯者非為死刑、無期徒刑、最輕本刑為
    3 年以上有期徒刑之罪或高等法院管轄第一審案件，其於準
    備程序進行中，先就被訴事實為有罪之陳述，經告知其簡式
    審判程序之旨，並聽取公訴人、被告之意見後，本院業已依
    刑事訴訟法第273 條之1 第1 項之規定，裁定由受命法官獨
    任以簡式審判程序進行本案之審理。
貳、實體事項
一、上揭事實，業據被告於本院審理時坦承不諱，而被告為警查
    獲後所採集之尿液檢體，經送請檢驗，結果呈嗎啡及可待因
    之陽性反應，有昭信科技顧問股份有限公司濫用藥物尿液檢
    體檢驗報告附卷可稽，被告之自白施用第一級毒品海洛因，
    核與事實相符，應以可採信。又查：(一)依最高法院95年5 月
    9 日95年度第七次刑事庭會議決定略以：按毒品危害防制條
    例於92年7 月9 日修正公布，自93年1 月9 日起施行，其中
    第20條、第23條將施用毒品之刑事處遇程序，區分為「初犯
    」及「5 年內再犯」、「5 年後再犯」。依其立法理由之說
    明：「初犯」，經觀察、勒戒或強制戒治後，應為不起訴處
    分或不付審理之裁定；經觀察、勒戒或強制戒治執行完畢釋
    放後，「5 年內再犯」者，因其再犯率甚高，原實施之觀察
    、勒戒及強制戒治既已無法收其實效，爰依法追訴或裁定交
    付審理。至於經觀察、勒戒或強制戒治執行完畢釋放後，「
    5 年後再犯」者，前所實施之觀察、勒戒或強制戒治已足以
    遮斷其施用毒品之毒癮，為期自新及協助其斷除毒癮，仍適
    用「初犯」規定，先經觀察、勒戒或強制戒治之程序。從而
    依修正後之規定，僅限於「初犯」及「5 年後再犯」二種情
    形，始應先經觀察、勒戒或強制戒治程序。倘被告於5 年內
    已再犯，經依法追訴處罰，縱其第三次（或第三次以上）再
    度施用毒品之時間，在初犯經觀察、勒戒或強制戒治執行完
    畢5 年以後，已不合於「5 年後再犯」之規定，且因已於「
    5 年內再犯」，顯見其再犯率甚高，原實施觀察、勒戒或強
    制戒治，已無法收其實效，即應依該條例第10條處罰。(二)被
    告前因施用第二級毒品案件，經本院裁定送觀察、勒戒後，
    認無繼續施用毒品之傾向，由臺灣基隆地方法院檢察署檢察
    官於87年9 月5 日，以87年度偵緝字第94號為不起訴處分確
    定，並於同日執行完畢出所。又因施用第二級毒品案件，經
    本院裁定送觀察、勒戒後，認有繼續施用毒品之傾向，再經
    本院裁定送強制戒治，於89年10月17日執行期滿等情，有臺
    灣高等法院被告前案紀錄表在卷可按。依上開(一)說明，本案
    被告前次強制戒治之執行完畢日期為89年10月17日，與本件
    施用毒品之初始時間即94年12月21日之時間差距固已逾5 年
    ，惟因被告前於92年間，因施用毒品案件經本院判處有期徒
    刑7 月確定；於95年間因施用毒品案件，經臺灣高等法院判
    處有期徒刑8 月確定，依上開決議意旨，被告本次再犯施用
    毒品之罪，並不該當「5 年後再犯」之規定，且因觀察、勒
    戒或強制戒治程序已無法收其實效，應逕依毒品危害防制條
    例第10條之規定處罰，故檢察官依同條例第23條第2 項之規
    定提起公訴，應屬適法。綜上，本案事證明確，被告犯行堪
    可認定，應依法論科。
二、論罪科刑：
  (一)查海洛因係毒品危害防制條例第2 條第2 項第1 款所列管之
    第一級毒品，是被告於強制戒治執行完畢後，5 年以內再犯
    施用第一級毒品海洛因之行為，核係犯毒品危害防制條例第
    10條第1 項之罪。被告因施用而持有第一級毒品海洛因之低
    度行為，應為施用毒品之高度行為所吸收，不另論罪。
  (二)按「行為後法律有變更者，適用行為時之法律，但行為後之
    法律有利於行為人者，適用最有利於行為人之法律。」，94
    年1 月7 日修正，94年2 月2 日修正公布，95年7 月1 日起
    施行之刑法（下稱新法；修正前刑法下稱舊法）第2 條第1
    項定有明文。此條規定係規範行為後法律變更所生新舊法律
    比較適用之準據法，本身尚無新舊法比較之問題，於新法施
    行後，應一律適用新法第2 條第1 項之規定，為「從舊從輕
    」之比較，先予敘明（最高法院95年度第八次刑事庭會議決
    議一(一)參照）。查被告前曾受如事實欄所載有期徒刑之執行
    完畢，此有臺灣高等法院被告前案紀錄表附卷可考。而查被
    告行為後，刑法關於累犯之規定雖亦於上開期日經修正公布
    施行，然被告於有期徒刑之執行完畢後，5 年以內故意再犯
    本件有期徒刑以上之罪，不論依舊法第47條，或新法第47條
    第1 項之規定，均構成累犯，對被告而言，實質刑罰權內容
    並未變動，自非屬法律變更，應逕依裁判時之新法第47條第
    1 項，論以累犯。
  (三)爰審酌被告犯罪之動機、吸食頻率、曾有施用毒品之前科仍
    不知戒除，惟犯罪後坦承犯行，且所犯之施用毒品犯行乃戕
    害自己身心健康，並未危及他人等一切情狀（依最高法院95
    年度第八次刑事庭會議決議六(一)之意旨，新法第57條之規定
    ，為法院就刑之裁量審認標準見解之明文化，非屬法律之變
    更，無新舊法比較適用之問題。），量處如主文所示之刑。
據上論斷，應依刑事訴訟法第273 條之1 第1 項、第299 條第1
項前段，毒品危害防制條例第10條第1 項、第23條第2 項，刑法
第11條前段、第47條第1 項，判決如主文。
本案經檢察官甲○○到庭執行職務。
中    華    民    國    95    年    10    月    31    日
                  刑事第二庭法  官    劉桂金
以上正本證明與原本無異。
對於本件判決如有不服，應於收受送達後10日內，向本院提出上
訴書狀，上訴於臺灣高等法院，並按他造當事人之人數附具繕本
。
中    華    民    國    95    年    10    月    31    日
                            書記官    鄧順生
附錄論罪法條：
毒品危害防制條例第10條第1項
施用第一級毒品者，處 6 月以上 5 年以下有期徒刑。


司法院資訊處製作；財團法人民間司法改革基金會備份。
